【裁判字號】    95,訴,519
【裁判日期】    950831
【裁判案由】    違反毒品危害防制條例
【裁判全文】
臺灣嘉義地方法院刑事判決               95年度訴字第519號
公  訴  人  臺灣嘉義地方法院檢察署檢察官
被      告  甲○○
                      南8巷2.
上列被告因違反毒品危害防制條例案件，經檢察官提起公訴（九
十五年度毒偵字第八四二號、第八七０號），本院合議庭裁定由
受命法官以簡式程序進行審理，判決如下：
    主  文
甲○○連續施用第一級毒品，累犯，處有期徒刑壹年；扣案注射
針筒壹支，沒收之。又施用第二級毒品，累犯，處有期徒刑柒月
。應執行有期徒刑壹年陸月，扣案注射針筒壹支，沒收之。
    事  實
一、甲○○前於民國九十年間因施用第一級毒品案件，經臺灣臺
    中地方法院以九十年度毒聲字第三五七五號裁定送觀察勒戒
    後，認有繼續施用毒品傾向，而該院再以九十年度毒聲字第
    四０七二號裁定令入戒治處所施以強制戒治，於九十一年八
    月十九日強制戒治期滿執行完畢；而上開施用毒品之刑事部
    分，另由臺灣臺中地方法院檢察署檢察官提起公訴，經臺灣
    臺中地方法院以九十年度訴字第二００一號判處有期徒刑十
    月確定，迄九十二年六月一日縮刑期滿執行完畢。
二、詎甲○○仍不知悛悔，於距上開強制戒治期滿執行完畢五年
    內，另基於施用第一級毒品之概括犯意，於九十五年四月底
    某日下午一至二時許起至同年六月二十一日下午一至二時許
    止之期間內，在其位於嘉義縣新港鄉中庄村中庄九十二號之
    居所內，依三至四天施用一次之頻率，以將海洛因摻水再使
    用針筒注射入體內之方式，連續施用海洛因多次；又另基於
    施用第二級毒品之犯意，於九十五年六月二十一日下午一至
    二時許，在上開住處，以將甲基安非他命燒烤後再吸用所產
    生煙霧之方式，施用甲基安非他命乙次。嗣於九十五年六月
    二十三日下午四時三十分許，在嘉義縣新港鄉海瀛村九鄰海
    豐子五號樹下為警查獲，並當場扣得其所有、注射海洛因所
    用之注射針筒一支，並於同日晚上九時分許，得甲○○同意
    採其尿液送驗，其結果呈嗎啡陽性及甲基安非他命陽性反應
    。復於同年六月二十四日十時五十分許，再度因屬列管之毒
    品行方不明人口，為警通知至嘉義縣民雄分局採尿送驗，結
    果亦呈嗎啡陽性及甲基安非他命陽性反應，始查知上情。
三、案經嘉義縣警察局民雄分局報請臺灣嘉義地方院檢察署檢察
    官偵查起訴。
    理  由
一、訊據被告甲○○對於上開犯罪事實均坦承不諱（見本院卷第
    17頁、第25頁、第27頁）；參以於九十五年六月二十三日晚
    上九時許得被告同意採尿送驗，及同年月二十四日上午十時
    五十八分許被告經警通知到警局採尿送驗，其結果均確呈嗎
    啡陽性（按施用海洛因後，經人體之水解代謝作用，會呈嗎
    啡陽性反應）及甲基安非他命陽性反應等情，有高雄市立凱
    旋醫院濫用藥物尿液檢驗報告、長榮大學毒物研究中心確認
    報告、代號與姓名對照表及列管毒品人口尿液檢體採集送驗
    紀錄表各乙紙在卷可稽，復有被告所有、注射海洛因所用之
    注射針筒一支扣案可佐，均足資擔保被告於本院審理時所為
    之上開任意性自白具有相當程度之真實性，而得使本院確信
    被告上開自白確與事實相符，應堪採信。又被告前於九十年
    間因施用第一級毒品案件，經臺灣臺中地方法院以九十年度
    毒聲字第三五七五號裁定送觀察勒戒後，認有繼續施用毒品
    傾向，而該院再以九十年度毒聲字第四０七二號裁定令入戒
    治處所施以強制戒治，於九十一年八月十九日強制戒治期滿
    執行完畢等情，有臺灣高等法院被告施用毒品紀錄表、在監
    在押紀錄表及臺灣高等法院被告全國前案紀錄表各乙份附卷
    可佐。是被告於強制戒治執行完畢後五年內再犯施用海洛因
    及甲基安非他命毒品之犯行，至堪認定，應依法論科。
二、按海洛因、甲基安非他命分別屬毒品危害防制條例所定之第
    一級、第二級毒品，故核被告甲○○所為，係犯毒品危害防
    制條例第十條第一項、第二項之施用第一級、第二級毒品罪
    ；其施用前持有海洛因、甲基安非他命之低度行為，均為施
    用之高度行為所吸收，均不另論罪。按行為後法律修正，致
    行為時與裁判時之法律規定不同，而有刑法第二條第一項行
    為後法律變更之情形者，應比較新舊法，依「從舊從輕」之
    法則，適用最有利於行為人之法律，又所稱「法律變更」應
    係指刑罰法律變更，即犯罪構成要件或處罰之內容變更，或
    「罪」「刑」雖未變更，但因法條修正結果，使刑罰之實質
    內容發生變動而輕重之別者而言。查：（一）被告行為後，
    刑法於九十四年一月七日修正，同年二月二日公布，九十五
    年七月一日修正施行，已刪除第五十六條連續犯之規定，原
    屬連續犯之數個犯罪行為，依新法應論以數罪，併合處罰之
    ，而依修正前之刑法第五十六條規定，則論以裁判上一罪，
    顯然罪刑之處罰內容發生變動，此部份之修正，自屬法律變
    更，應有新舊法之比較適用，經比較新舊法結果，以舊法較
    有利於行為人，依刑法第二條第一項前段規定，應依修正前
    刑法第五十六條之連續犯規定，論以一罪，加重其刑（最高
    法院九十五年五月二十三日第八次刑事庭會議決議參照）。
    本件被告多次施用第一級毒品海洛因之犯行均在上開法律修
    正施行前，且時間緊接，方法相同，所犯係構成要件相同之
    罪名，顯係基於概括犯意反覆為之，揆諸上開說明，自應依
    其行為時即修正前刑法第五十六條之連續犯規定，論以一罪
    ，並加重其刑。（二）被告行為後，刑法第四十七條於九十
    四年一月七日修正，同年二月二日公布，九十五年七月一日
    修正施行，修正前刑法第四十七條規定，受有期徒刑之執行
    完畢，或受無期徒刑或有期徒刑一部之執行而赦免後，五年
    以內再犯有期徒刑以上之罪者，為累犯。而修正後第四十七
    條第一項則規定，五年以內「故意」再犯有期徒刑以上之罪
    者，為累犯，限縮以「故意」再犯者為限，始成立累犯。本
    件被告前於九十年間因施用第一級毒品案件，為臺灣臺中地
    方法院檢察署檢察官提起公訴，經臺灣臺中地方法院以九十
    年度訴字第二００一號判處有期徒刑十月確定，迄九十二年
    六月一日縮刑期滿執行完畢等情，有被告之在監在押紀錄表
    及臺灣高等法院被告全國前案紀錄表各乙份附卷可佐，其係
    受有期徒刑之執行完畢後，五年以內「故意」再犯本件有期
    徒刑以上之罪，是依九十五年七月一日修正施行前後刑法第
    四十七條新舊法規定，均符合累犯之要件，刑罰權規範狀態
    並無有利或不利之變更，不生新舊法比較問題，自應適用現
    行刑法第四十七條第一項規定，論以累犯，並加重其刑，就
    施用第一級毒品罪部分遞加之。（三）修正前刑法第五十一
    條第五款原規定多數有期徒刑合併應執行之刑不得逾二十年
    ，刑法九十五年七月一日修正施行後，提高合併應執行之最
    高度刑期為三十年，又定執行刑為科刑事項，影響及行為人
    刑罰法律效果，自有就新舊法比較必要（最高法院九十五年
    第八次刑事庭會議決議參照），比較修正前後規定之結果，
    以行為時之舊法有利於被告，應依新法第二條第一項前段規
    定，適用修正前刑法第五十一條第五款定其應執行之刑。而
    被告所犯上開二罪，罪名互異，犯意各別，應分論併罰。爰
    審酌被告前有違反毒品危害防制條例前科之素行，國中畢業
    之智識程度，前曾因施用毒品而經觀察、勒戒及強制戒治程
    序，竟未思悔改，顯然缺乏禁絕毒害決心，與被告施用毒品
    之頻率、次數，以及施用毒品犯行係屬戕害自身健康之行為
    ，尚未危害他人，且被告於本院審理中均能坦承犯行，態度
    尚稱良好等一切情狀，分別量處如主文所示之刑，並定其應
    執行之刑，以資懲儆。
三、扣案之注射針筒乙支，固非專供施用毒品所用之器具，然為
    被告所有，且係供施打海洛因所用之物等情，業據被告供承
    在卷（見本院卷第26頁），應依刑法第三十八條第一項第二
    款規定沒收之。
據上論斷，應依刑事訴訟法第二百七十三條之一第一項、第二百
九十九條第一項前段，毒品危害防制條例第十條第一項、第二項
，刑法第二條第一項前段、第十一條、第五十六條（修正前）、
第四十七條第一項、第五十一條第五款（修正前）、第三十八條
第一項第二款，判決如主文。
本案經檢察官鄭葆琳到庭執行職務。
中    華    民    國     95    年    8    月    31    日
                      刑事第一庭   法  官 曾   宏  揚
上列正本證明與原本無異。
如不服本判決，應於判決送達後10日內向本院提出上訴狀（應附
繕本）。
中    華    民    國     95    年    8    月    31    日
                                   書記官 陳  慶  昀
附錄論罪科刑法條：
毒品危害防制條例第十條
施用第一級毒品者，處6月以上5年以下有期徒刑。
施用第二級毒品者，處3年以下有期徒刑。


司法院資訊處製作；財團法人民間司法改革基金會備份。
